【裁判字號】    85,台非,91
【裁判日期】    850412
【裁判案由】    妨害投票
【裁判全文】
最高法院刑事判決                                  八十五年度台非字第九一號
    上訴人  最高法院檢察署檢察總長
    被  告  乙  ○
右上訴人因被告妨害投票案件，對於台灣高等法院高雄分院中華民國八十四年十一月
九日第二審確定判決（八十四年度上訴字第二一七四號，起訴案號：台灣高雄地方法
院檢察署八十三年度偵字第一四二九三號），認為違法，提起非常上訴，本院判決如
左：
    主  文
原判決關於違背法令部分撤銷。
    理  由
非常上訴理由稱：「按判決不適用法則或適用不當者為違背法令，刑事訴訟法第三百
七十八條定有明文。本件原判決認定被告有投票權人，於八十三年七月十二日下午五
時許，在高雄縣鳳山市○○路一五三巷十六號，收受該市第七屆市民代表候選人甲○
○交付丁○○轉由丙○○交予之賄賂新台幣五千元，要求其家中有投票權者共十票，
投票支持甲○○。被告同意而收受該賄款。係犯刑法第一百四十三條第一項之投票受
賄罪，處以有期徒刑三月，雖無不合。惟查鄉鎮市民代表會代表選舉，屬於公職人員
選舉罷免法所規範之選舉，依該法第九十八條規定，犯刑法分則第六章之妨害投票罪
，宣告有期徒刑以上之刑者，並宣告褫奪公權。原判決既認定被告係犯刑法第六章第
一百四十三條第一項之妨害投票罪，處以有期徒刑，乃竟未宣告褫奪公權，顯屬違法
。案經確定，爰依刑事訴訟法第四百四十一條、第四百四十三條提起非常上訴，以資
糾正。」云云。
本院按判決不適用法則或適用不當者為違背法令，刑事訴訟法第三百七十八條定有明
文。又犯刑法分則第六章之妨害投票罪，宣告有期徒刑以上之刑者，並宣告褫奪公權
，公職人員選舉罷免法第九十八條第三項亦有明文規定。本件原確定判決認定被告乙
○有投票權人，於民國八十三年七月十二日下午五時許，在高雄縣鳳山市○○路一五
三巷十六號，收受該市第七屆市民代表候選人甲○○交付丁○○轉由丙○○交付之賄
款新台幣五千元，要求被告及其有投票權之家人共十票投票支持甲○○，被告同意乃
收受該賄款，認被告犯有刑法第一百四十三條第一項之投票受賄罪，因而撤銷第一審
關於被告部分無罪之判決，改判論被告以有投票權之人，收受賄賂，而許以投票權為
一定之行使罪，處有期徒刑三月，如易科罰金以三百元折算一日，緩刑二年。惟按諸
前開說明，犯刑法分則第六章之妨害投票罪，宣告有期徒刑以上之刑者，並宣告褫奪
公權，係採義務宣告主義，法院並無審酌之餘地。原確定判決既判處被告有期徒刑三
月，竟未依公職人員選舉罷免法第九十八條第三項規定，併予宣告褫奪公權，自有判
決不適用法則之違背法令。非常上訴意旨執以指摘，洵有理由，惟原判決於被告尚非
不利，應由本院將原判決關於違背法令部分撤銷，以資糾正。
據上論結，應依刑事訴訟法第四百四十七條第一項第一款前段，判決如主文。
中      華      民      國    八十五    年      四      月     十二     日
                              最高法院刑事第二庭
                                  審判長法官  施  文  仁
                                        法官  陳  炳  煌
                                        法官  張  淳  淙
                                        法官  洪  文  章
                                        法官  花  滿  堂
      右正本證明與原本無異
                                              書  記  官
中      華      民      國    八十五    年      四      月     十七     日


司法院資訊處製作；財團法人民間司法改革基金會備份。
